【裁判字號】    92,上易,1763
【裁判日期】    920729
【裁判案由】    侵占
【裁判全文】
臺灣高等法院刑事判決                          九十二年度上易字第一七六三號
    上  訴  人  臺灣士林地方法院檢察署檢察官
    被      告  丙○○
右上訴人因被告侵占案件，不服臺灣士林地方法院九十二年度易字第一七五號，中華
民國九十二年五月八日第一審判決（起訴案號：臺灣士林地方法院檢察署九十一年度
偵字第一○五六○號），提起上訴，本院判決如左：
    主      文
上訴駁回。
    事      實
一、丙○○（原名廖成家）曾因偽造文書案件，經臺灣臺北地方法院於八十年十一月
    十一日判處有期徒刑四月，緩刑三年確定，於八十三年十二月十二日緩刑期滿，
    復於八十三年十二月中旬起至八十四年四月初止，連續犯業務侵占罪，經臺灣臺
    北地方法院於八十六年一月二十一日判處有期徒刑八月，緩刑三年確定（均不構
    成累犯）。詎不知悔改，復於八十九年間擔任甲○○○○有限公司（以下簡稱甲
    ○○○○）業務員，負責招攬客戶、收取證件、定金、簽證費、團費等業務時，
    竟基於意圖為自己不法所有之概括犯意，連續於附表所示時地，將客戶繳交如附
    表所示之費用，共計新臺幣（下同）十六萬三千七百八十三元侵占入己。
二、案經甲○○○○提出告訴由臺灣士林地方法院檢察署檢察官偵查起訴。
    理      由
一、右揭犯罪事實，業據被告丙○○於本院審理時供承不諱，核與告訴代理人乙○○
    之指訴相符，復據證人蘇威訓於偵查中證述渠於八十九年四月間參加甲○○○○
    之旅行團之團費業已全數交付旅行社業務員等語無訛（見九十一年度偵字第四三
    三號卷第二九頁），且有甲○○○○請款單一紙、收入憑單五張、旅客交付文件
    及費用明細表影本一紙、對帳明細表一紙附卷可稽（見九十一年度偵字第四三三
    號卷第五三、五四、三十頁，九十一年度偵字第一○五六○號卷第一一二、一一
    七、一一九頁），足認被告自白與事實相符。綜上，本件事證已臻明確，被告連
    續業務侵占之犯行，已經證明，應依法論科。
二、核被告所為，均係犯刑法第三百三十六條第二項業務侵占罪。被告先後多次業務
    侵占之犯行，時間緊接，所犯罪名相同，顯係基於概括犯意而為，應依連續犯規
    定論以一罪。
三、公訴意旨另以：被告丙○○於八十九年五月底，將客戶蔡孟剛等人向告訴人甲○
    ○○○借用之美金旅行支票一千五百元侵占入己，亦涉有業務侵占之罪嫌云云。
    惟訊據被告堅決否認有何公訴意旨所指之犯行，辯稱：美金一千五百元是團員透
    過其向公司借，回國後其向該團員收錢時，推說其在國外也有跟他們吃喝，也要
    付錢，就沒還錢，所以其才沒有將錢還給公司等語。經查：告訴代理人乙○○於
    原審調查時陳稱「當時公司不願借一千五百元美金給被告，是被告一直打國際電
    話要公司借錢給他，他逼的公司要把錢借給他，公司只好趕快去換美金，等被告
    回國後，被告就不知去向。」等語（原審卷第十六頁），核與被告所辯係團員透
    過其向公司借錢等情相符，則告訴人甲○○○○將一千五百美元借予被告後，被
    告未能歸還，要屬單純債務不履行之民事糾葛，應循民事途徑解決，尚難認被告
    將前開一千五百美元侵占入己。至於告訴代理人雖於本院指稱：真實情形係被告
    人在海外假借客戶名義曰客戶購物不便刷卡為由，急需現金支付，而請求公司借
    貸美金一千五百元供客戶使用，而實際情形是客戶並未需此款項，係被告個人私
    下所需而挪用的欺騙行為云云，不僅核與其於原審所為陳述不合，已非無瑕疵可
    指，復查無證據足以佐證其實，是本院尚難僅憑告訴代理人之單一、有瑕疵之指
    述，即遽為被告不利之認定，是應認此部分不能證明被告犯罪，惟因公訴人認此
    部分與前開判決有罪部分，具連續犯裁判上一罪關係，爰不另為無罪之諭知。
四、原審經審理結果，以被告連續業務侵占罪之犯行事證明確，援引第五十六條、第
    三百三十六條第二項、罰金罰鍰提高標準條例第一條前段規定，並審酌被告品行
    、犯罪動機、目的、手段、所生危害及犯罪後態度等一切情狀，量處被告有期徒
    刑六月，並以被告行為時，業務侵占罪雖屬不得易科罰金之罪，惟被告行為後，
    刑法第四十一條業於九十年一月十日修正為「犯最重本刑為五年以下有期徒刑之
    罪，而受六個月以下有期徒刑或拘役之宣告，因身體、教育、職業、家庭之關係
    或其他正當事由，執行顯有困難者，得以一元以上三元以下折算一日，易科罰金
    。但確因不執行所宣告之刑，難收矯治之效，或難以維持法秩序者，不在此限。
    併合處罰之數罪，均有前項情形，其應執行之刑逾六月者，亦同。」，並於同年
    月十二日生效，比較新舊法，以新法之規定有利於被告，自應適用有利於被告之
    新法，依刑法第二條第一項前段規定，依刑法第四十一條第一項前段規定諭知易
    科罰金之折算標準，復以被告另向告訴人借貸美金一千五百元部分，僅屬民事糾
    葛，並不成立犯罪，而因與其有罪部分具連續犯之裁判上一罪關係，乃不另為無
    罪，核其認事用法均無違誤，量刑亦屬妥適。公訴人循告訴人之請求提起本件上
    訴，仍持前詞以上開被告所借美金一千五百元亦屬業務侵占之犯行為由，指摘原
    判決不當，為無理由，應予以駁回。
據上論斷，應依刑事訴訟法第三百六十八條判決如主文。
本案經檢察官張啟彬到庭執行職務
中    華    民    國      九十二      年      七      月     二十九     日
                            臺灣高等法院刑事第十九庭
                                審判長法  官  許  國  宏
                                      法  官  蔡  國  在
                                      法  官  林  勤  純
右正本證明與原本無異。
本判決不得上訴。
                                      書記官  葉  瑩  庭
中    華    民    國      九十二      年      七      月      三十      日
附錄本判決論罪科刑依據之法條：
刑法第三百三十六條第二項：
  對於業務上所持有之物，犯前條第一項之罪者，處六月以上五年以下有期徒刑，得
  併科三千元以下罰金。


司法院資訊處製作；財團法人民間司法改革基金會備份。
